臺灣臺南地方法院刑事判決　　　　　 96年度交簡上字第132號
上　訴　人　甲○○
即　被　告
　　　　　　　　　　現於澎湖成功郵政90997附410號信箱部隊
上列上訴人因過失致死案件，不服本院九十六年度交簡字第九五
０號民國九十六年六月十二日第一審判決（聲請簡易判決處刑案
號：九十六年度偵字第四七００號），提起上訴，本院判決如下
：
    主  文
原判決撤銷。
甲○○因過失致人於死，處有期徒刑陸月，減為有期徒刑參月，
如易科罰金，以新臺幣壹仟元折算壹日。緩刑貳年。
    事  實
一、甲○○考領有普通重型機車駕駛執照，其於民國九十六年一
    月一日上午九時四十五分許，駕駛車牌號碼Ｈ５Ｍ─５７０
    號重型機車，沿臺南縣學甲鎮縣一七四線機車優先
    車道由東向西行駛，行經上開縣道西向八點四公里處時，本
    應注意車前狀況，並隨時採取必要之安全措施，且當時天候
    晴朗、日間自然光線、柏油路面、路面乾燥無缺陷、道路上
    未有任何障礙物、視距良好，客觀上並無不能注意之情事，
    其竟一時恍忽而疏於注意車前狀況，自後撞及當時騎乘三輪
    腳踏車行駛於前之吳侯真，導致吳侯真倒地造成顱內出血等
    傷，經送醫後仍不治死亡。甲○○則於肇事後，留在現場，
    向據報到場處理車禍事宜且尚不知肇事者為何人之臺南縣警
    察局學甲分局交通事故處理小組警員，主動表示其即為肇事
    車輛之駕駛者，並進而接受裁判。
二、案經臺灣臺南地方法院檢察署檢察官自動檢舉偵辦並聲請簡
    易判決處刑。
    理  由
一、本件車禍之道路交通事故現場圖、道路交通事故調查報告表
    (一)、(二)、臺南縣警察局學甲分局道路交通事故肇事人自首情
    形紀錄表、臺灣臺南地方法院檢察署檢驗報告書及相驗屍體
    證明書各一份（見相驗卷第二二頁、第二四頁至第三五頁、
    第四十頁至第六十頁），檢察官及上訴人即被告洪一忠於本
    院調查證據時，均知曉為審判外之書面陳述，然均同意作為
    證據，且本院審酌上揭陳述作成時之情況，認為適當，依刑
    事訴訟法第一百五十九條之五第一項規定，得為證據；又臺
    灣省臺南區車輛行車事故鑑定委員會九十六年一月二十五日
    南鑑字第０九六五九００三一五號函附之鑑定意見書一份（
    相驗卷第五五頁至第五六頁），係該會依刑事訴訟法第二百
    零八條第一項準用同法第二百零六條第一項規定，受臺灣高
    雄地方法院檢察署囑託進行鑑定而出具之書面鑑定報告，屬
    於同法第一百五十九條第一項所指法律有規定得作為證據之
    情形，上揭鑑定意見書得為證據。再者傳聞法則係對於被告
    以外之人於審判外之言詞或書面陳述，亦即針對被告以外之
    人於審判外以言詞或書面所為之供述證據而為之規範，卷附
    事故現場與肇事車輛蒐證照片十七張（見相驗卷第二四頁至
    第三五頁），係以科學、機械之方式，對於所拍攝內容所為
    忠實且正確之記錄，性質上並非供述證據，應無刑事訴訟法
    第一百五十九條第一項規定之適用，合先敘明。
二、訊據被告對於上揭事實均坦承不諱，並有本件車禍之道路交
    通事故現場圖、道路交通事故調查報告表(一)、(二)、臺灣臺南
    地方法院檢察署檢驗報告書及相驗屍體證明書及臺灣省臺南
    區車輛行車事故鑑定委員會九十六年一月二十五日南鑑字第
    ０九六五九００三一五號函附之鑑定意見書各一份以及事故
    現場與肇事車輛蒐證照片十七張可稽。按汽車行駛時，駕駛
    人應注意車前狀況，並隨時採取必要之安全措施，道路交通
    安全規則第九十四條第三項定有明文。被告考領有普通重型
    機車駕駛執照，其駕駛機車自應注意上開規定，且車禍現場
    當時天候晴、日間有自然光線、柏油路面、路面乾燥、無缺
    陷、無障礙物、視距良好，被告並無不能注意之情事，其竟
    仍一時恍忽而疏未注意車前狀況，撞擊在前方行駛而由被害
    人吳侯真騎乘之三輪腳踏車，導致被害人倒地造成顱內出血
    等傷，經送醫後仍不治死亡，被告之駕駛行為顯有過失，且
    因該過失導致被害人死亡，二者間具有相當因果關係，應可
    確認，本件事證明確，被告犯行洵堪認定。
三、核被告所為，係犯刑法第二百七十六條第一項之過失致人於
    死罪。被告在肇事後於警方尚不知何人犯罪前，即主動向前
    往處理之臺南縣警察局學甲分局交通事故處理小組警員陳春
    富坦承為肇事人，並自首接受裁判等情，業經證人陳春富到
    庭證述明確（見原審卷第二七頁），並有臺南縣警察局學甲
    分局道路交通事故肇事人自首情形紀錄表可憑，業合乎刑法
    第六十二條前段所指對於未發覺之罪自首而受裁判之要件，
    且堪認其自首係出於內心悔悟，故依刑法第六十二條前段規
    定減輕其刑。原審以被告犯行明確，予以論罪科刑，固非無
    見，惟查被告行為後，中華民國九十六年罪犯減刑條例業於
    九十六年七月十六日生效施行，原審漏未審酌被告有無減刑
    要件之適用，容有未洽，則原審判決既有可議之處，自應撤
    銷改判。爰審酌被告駕駛機車未能遵守行車安全規定，一時
    疏忽肇事致被害人死亡，造成生命喪失而無從彌補之情事，
    使被害人之親人承受無法挽救之遺憾，然念其犯後尚知坦承
    犯行，犯後態度堪認良好等一切情狀，量處如主文所示之刑
    ，又被告犯罪行為之時間，在九十六年四月二十四日以前，
    所犯罪名又非中華民國九十六年罪犯減刑條例第三條所列不
    得減刑之範圍，應依同條例第二條第一項規定，減其宣告刑
    二分之一，並諭知易科罰金之折算標準。
四、末查被告先前未曾受有期徒刑以上刑之宣告，有臺灣高等法
    院被告全國前案紀錄表一份在卷可憑，其因一時疏忽未及注
    意，致罹犯罪，犯後坦承犯行，並業與被害人家屬達成和解
    ，有臺南縣將軍鄉九十六民調字第一一號調解書一份可參（
    見二審卷第五頁），足見被告尚有彌補過錯之舉動，信經本
    次偵查、審理程序，當知所警惕而無再犯之虞，本院因認上
    開所宣告之刑以暫不執行為適當，爰依刑法第七十四條第一
    項第一款規定，併予諭知緩刑二年，以啟自新。
據上論斷，應依刑事訴訟法第四百五十五條之一第一項、第三項
、第三百六十九條第一項前段、第三百六十四條、第二百九十九
條第一項前段，中華民國九十六年罪犯減刑條例第二條第一項第
三款、第七條，刑法第二百七十六條第一項、第六十二條、第四
十一條第一項前段、第七十四條第一項第一款，刑法施行法第一
條之一第一項、第二項前段，判決如主文。
本案經檢察官乙○○到庭執行職務。
中　　華　　民　　國　　96　　年　　10　　月　　16　　日
                  刑事第十一庭審判長法  官  陳威龍
                             　  　 法  官  黃欣怡
                               　   法  官  吳坤芳
以上正本證明與原本無異。
不得上訴。
　　　　　　　　　　　　　　　　　　書記官　鄭吉裕
中　　華　　民　　國　　96　　年　　10　　月　　17　　日
附錄本案論罪科刑法條全文：
刑法第二百七十六條第一項
因過失致人於死者，處二年以下有期徒刑、拘役或二千元以下罰
金。
